臺灣高等法院交通事件裁定　　　　　　 96年度交抗字第781號
抗　告　人
即受處分人　甲○○
上列抗告人因違反道路交通管理處罰條例案件，不服台灣台北地
方法院中華民國96年9月26日96年度交聲字第884號裁定（原處分
案號：北監自裁字第40-Z00000000號），提起抗告，本院裁定如
下：
    主  文
抗告駁回。
    理  由
一、原裁定略以: 抗告人即受處分人甲○○於民國（下同）96年
    4月22日中午12時25分許，駕駛車牌號碼6D-8188號自用小客
    車，行經國道3號高速公路北向10.2公里處路段，以時速105
    公里之車速超速行駛，遭國道公路警察局第九警察隊執勤員
    警當場掣單舉發等情，經原處分機關函請舉發單位查證結果
    ，仍認受處分人確有前述違規行為，且經證人即本件舉發員
    警馮再輝於原審到庭結證取締經過，是受處分人有超速行為
    ，應堪認定。原處分機關據此裁處受處分人罰鍰新臺幣3000
    元，並記違規點數1點，核無違誤，受處分人之異議為無理
    由，應予駁回等語。
二、抗告意旨略以: 抗告人駕駛汽車行經國道3號公路10.2公里
    處時，前方尚有一台自小客車同樣行駛於最右側車道，差距
    差不多50公尺，抗告人車輛完全跟隨前車速度，以視覺角度
    而言，員警在2、300公尺之外的距離因為角度過小，根本無
    法使用雷射槍確實偵測到，且無任何照相或錄影行為，在當
    時情況下，無法證明此雷射槍內的超速行為為抗告人之車輛
    所為，且因車距不大，員警攔停抗告人車輛時，造成抗告人
    緊急煞車。員警於原審審理時卻證稱：抗告人車速很快，直
    接測車速，不記得前方是否有其他汽車等語。又員警攔停抗
    告人之處，即有一處測速照相機，為何還須員警使用雷射槍
    取締超速。員警卻於原審證稱，該測速桿內沒有安裝測速照
    相機，足認員警所證不實。員警應提供該處測速桿內確無安
    裝測速照相機之證明。綜上各節提起抗告，請求撤銷原裁定
    云云。
三、按汽車行駛於高速公路、快速公路或設站管制之道路，不遵
    使用限制、禁止、行車管制及管理事項之管制規則，而行車
    速度超過規定之最高速限或低於規定之最低限速者，處新臺
    幣3000元以上6000元以下罰鍰，並記違規點數1點，道路交
    通管理處罰條例第33條第1項第1款、第63條第1項第1款定有
    明文。
四、抗告人雖對其於上揭時間駕車行經國道3號公路北向10.2公
    里處一節不爭執，但否認有超速之行為，惟查：
  (一)本件抗告人有於上揭時、地駕車超速之違規等情，業經證人
    即國道公路警察局第九警察隊木柵分隊員警馮再輝於原法院
    調查時結證稱：舉發時在國道3號公路10.2公里的避車彎執
    勤，我們使用雷射槍測速，我們看到車子速度很快的話，我
    們就會瞄準那台車，並扣下扳機後就會顯示該車的車速，測
    速到車子超速我們就攔停，雷射槍是一部一部車測速，我們
    發現受處分人的車速很快，就直接測試他的車速，受處分人
    的前面是否有其他車子，我不記得。舉發地點有測速桿沒錯
    ，但是裡面並沒有安裝測速照相機。我不知道測速當時受處
    分人的前面是否有車子，但我確定是受處分人的車沒錯，我
    在二、三百公尺前就發現受處分人的車速很快，該路段是直
    路沒有障礙，視線不會被擋住等語明確（見原審本院96年8
    月22日訊問筆錄）。且執勤員警所使用之雷射測距測速儀器
    係國外高科技精密科學儀器，雷射測距測速照相儀係以雷射
    光束（不見光）直接瞄準行進中之車輛，屬「單點單台」之
    測速方式，車輛如有超出設定之速限即立刻鎖定，雷射是屬
    於直線不易擴散的光束，且光束狹窄，使得兩車同時偵測到
    的機會等於0，此有內政部警政署國道公路警察局第九警察
    隊96年5月28日公警九交字第0960970830號函詳述在卷足憑
    ，並有該雷射測速照相儀器 (序號:PL19031) 號國外檢驗合
    格原文證書及中文譯本各1份、志伸股份有限公司維保紀錄1
    紙附卷可佐。是依雷射測速槍之雷射光束瞄準測速之特性，
    車流量大小、旁邊是否另有他車行經，均不影響測速之準確
    性，足見警員取締本件抗告人駕車超速違規並無誤判之虞。
  (二)本件雖因員警所使用之測速儀器未具照相功能，無法提供採
    證照片佐證，惟該測得之數據係以科學儀器取得，經員警當
    場告知受處分人違規事實且掣單舉發，並無誤將其他車輛之
    超速作為受處分人車速之可能，業如上述。是取諦當時究有
    無抗告人所指，前方尚有車輛等情，因事隔已久，員警證稱
    不記得，亦無常情無違，尚難據此認證人所證為偽。且交通
    警員掣單舉發違反道路交通管理處罰條例所列之違規事實，
    本質上為行政處分，係公務員基於職務上權力，依法就特定
    之具體事件所為具有公法上效果之單方行政行為，基於公務
    員為公法上行為具有公信力之原則，該行政處分當可被推定
    為真正，其據以依法處分之事實認定亦為真正無誤，此與民
    事訴訟法第355條第1項規定：「文書，依其程式及意旨得認
    作公文書者，推定為真正」之情形相同，抗告人既未就執勤
    員警之舉發有誤提出相關證據以供調查，僅空言員警未拍照
    存證，本件舉發有誤云云，經查亦無任何證據足資證明執勤
    員警有何捏造事實違法取締之不法情事，則執勤員警本於其
    維護交通秩序、安全職責所為之舉發，自應受到合法、正確
    之推定。
  (三)至抗告意旨謂：員警應提供舉發地點之測速桿內確無安裝測
    速照相機之證明云云。惟查，證人馮再輝警員於原審已具結
    如有不實證述需受偽證罪之處罰後證稱：該舉發地點之測速
    桿內無安裝測速照相機等語，應可採信。況並無法律規定，
    有裝置測速照相機之處不得以雷射測速舉發違規，重點應係
    不得於同一行為既以測速照相機測速舉發違規，復以雷射測
    速舉發違規，致違規人因一違規行為受二次裁罰。本件抗告
    人並未因一超速行為受二次裁罰，是舉發地點測速桿內有無
    安裝測速照相機，與本案無關，抗告人請求就前開事項為調
    查，核無必要。
  (四)綜上所述，本件違規事證明確，抗告人於前揭時、地駕車超
    速之違規事實堪以認定。原審因認原處分機關據上開規定，
    裁處抗告人罰鍰新臺幣3000元並記違規點數一點，尚無違誤
    或不當，乃裁定駁回抗告人於原審之聲明異議，經核原裁定
    認事用法，於法尚無不合。抗告人猶執陳詞提起抗告，指摘
    原裁定不當，尚非可採，本件抗告為無理由，應予駁回。
五、據上論結，應依道路交通案件處理辦法第26條，刑事訴訟法
    第412條，裁定如主文。
中　　華　　民　　國　　96　　年　　12　　月　　6 　　日
                  刑事第九庭審判長法  官  劉景星
                                  法  官  吳啟民
                                  法  官  王敏慧
以上正本證明與原本無異。
不得再抗告。
                                  書記官  丁淑蘭
中　　華　　民　　國　　96　　年　　12　　月　　6 　　日
